【裁判字號】    99,事聲,1
【裁判日期】    990226
【裁判案由】    聲明異議
【裁判全文】
臺灣彰化地方法院民事裁定  99年度事聲字第1號
異  議  人  萬泰商業銀行股份有限公司
法定代理人  乙○○
相  對  人  甲○○
上列當事人間因消費者債務清理事件，異議人對於本院民事執行
處司法事務官民國98年11月23日所為97年度執消債更字第62號認
可更生方案裁定聲明異議，本院裁定如下：
    主  文
異議駁回。
    理  由
一、異議人主張：
（一）債務人雖主張每月收入18,000元，其三名子女中之高嘉宏
      有負債，高啟鋒及高嘉瑋均為失業，故無法給予債務人扶
      養費。惟查其二子雖無固定收入來源，然日後非無謀得職
      務而有收入之一日，況現既無收入則其二子之生活開銷費
      用係何人負擔？另債務人自謂個人生活支出為7,265 元，
      債務人既已身負具債，倘配偶收入狀況較佳且其二子日後
      謀得職務有收入時，家庭生活開銷應由配偶及二子為負擔
      ，以減輕債務人支出費用，提高更生月付金額為10,735元
      ，進而增加清償成數，以彰顯債務人解決債務之誠心。
（二）債務人之現金卡於92年11月開始動用即提領20,000元，並
      曾於94年3 月18日清償完畢，其原應可避免債務擴大，復
      於94年6 月提領90,000元、94年12月提領80,000元，嗣後
      僅持續小額繳付。顯見債務人當時已捉襟見肘，不敷支出
      之用，卻不見債務人節約用度仍恣意提領，使債臺高築，
      致負擔過重之債務。
（三）觀諸債務人之債務形成係其未能節約用度恣意提領所致，
      負履行協商還款之責並不為過，殊有自身揮霍浪費卻可藉
      由司法之救濟措施負不符比例清償之責任，顯為濫用消債
      條例立法之本意。此更生方案認可裁定內容僅片面維護債
      務人利益，並未考量更生條件對債權人是否公允，難令債
      權人信服，除了嚴重衝擊公序良俗，亦將混淆社會觀感，
      更恐造成仿效之道德風險。為此，債權人原已對相對人所
      提更生方案表示不同意，爰依法聲明異議，請求廢棄原裁
      定。
二、按關於更生或清算之程序，除本條例別有規定外，準用民事
    訴訟法之規定，本條例第15條定有明文。次按當事人對於司
    法事務官處理事件所為之終局處分，得於處分送達後10日之
    不變期間內，以書狀向司法事務官提出異議。司法事務官認
    前項異議有理由時，應另為適當之處分；認異議為無理由者
    ，應送請法院裁定之。法院認第一項之異議為有理由時，應
    為適當之裁定；認異議為無理由者，應以裁定駁回之，民事
    訴訟法第240 條之4 第1 至3 項亦定有明文。又債務人有薪
    資、執行業務所得或其他固定收入，法院認更生方案之條件
    公允者，得不經債權人會議可決，逕依債務人之聲請或依職
    權以裁定認可更生方案。為本條例第64條第1 項所明定。
三、經查：
（一）本件相對人聲請更生，前經本院97年度消債更217 號民事
      裁定開始更生程序在案，有上開裁定在卷可參，而債務人
      確有薪資收入及受薪情形，亦有陳報狀、薪資轉帳影本及
      稅務電子閘門財產所得調件明細表清單附卷可憑。本院裁
      定准債務人開始更生程序後，債務人提出更生方案為每1
      個月1 期、自認可裁定確定翌月起，每期清償額為8,000
      元，為期8 年，共分96期清償，還款總數768,000 元，償
      還成數53.06%，本院司法事務官以該更生方案係公允適當
      且可行，予以認可。又債務人自陳平均每月收入為18,000
      元，有更生事件財產及收入狀況報告書在卷可稽，而相對
      人每月須支出必要生活費用及部分日常生活開銷計9,829
      元，本院審酌行政院主計處公告97年度最低生活費用，臺
      灣省平均每人每月為9,829 元，以此標準計算債務人每月
      收入扣除支出餘8,171 元（計算式：18,000-9,829＝8,
      171） ，債務人提出每月還款8,000 元之更生方案，應認
      公允，與同條例第64條第1 項規定尚無不合。
（二）異議人雖主張相對人之二子雖無固定收入來源，然日後非
      無謀得職務而有收入之一日，倘債務人之配偶收入狀況較
      佳且其二子日後謀得職務有收入時，家庭生活開銷應由配
      偶及二子為負擔，以減輕債務人支出費用，提高更生月付
      金額為10,735元為適當。惟查，更生方案之認可僅能考量
      債務人目前實際之收入狀況，尚難以未來不確定之情事作
      為評估基礎，是債務人之配偶或二子將來能否謀得職務而
      分擔家庭生活開銷，係屬未來不得確定之因素，殊難以此
      即認債務人所提出之更生方案不合理。
（三）異議人復主張債務人之現金卡於92年11月開始動用即提領
      20,000元，並曾於94年3 月18日清償完畢，其原應可避免
      債務擴大，復於94年6 月提領90,000元、94年12月提領
      80,000元，嗣後僅持續小額繳付，顯見債務人當時已捉襟
      見肘，不敷支出之用，卻不見債務人節約用度仍恣意提領
      ，使債臺高築，致負擔過重之債務云云。然更生方案在於
      以債務人現有之資力，盡最大能力提出清償方案，至於債
      務人過往之消費情況，是否恣意揮霍無度或浪費？乃是日
      後可否免責之判斷依據，非於更生方案時所需考量者，是
      異議人此部分之主張，亦非有據。
（四）本件相對人更生方案係以8 年、平均每月還款8,000 元作
      為清償條件，顯已盡最大償還能力，如更生方案不予認可
      ，依本條例規定唯有開始進行清算，因債務人名下已無財
      產構成清算財團，反致使異議人一無所得，對異議人恐更
      為不利。且若還款額度逾越債務人所能負擔之極限過大，
      債務人勢必無法清償，終至喪失其還債之意願，則異議人
      可能因而反受實質之不利益。況原裁定主文第二項已諭知
      債務人在依更生條件全部履行完畢前，應受生活限制。
四、綜上，債務人並無同條例第64條第2 項所定不得認可之消極
    事由存在，原裁定不經債權人會議可決，予以認可該更生方
    案，經核於法並無不合，且尚稱妥適。從而本件聲明異議，
    非有理由，應予駁回，揆諸前揭條文，爰裁定如主文。
中    華    民    國    99    年    2    月  26     日
                  民事第一庭    法  官  施坤樹
以上正本係照原本作成。
如不服本裁定，應於裁定送達後10日之不變期間內，向本院提出
抗告狀，並繳納抗告費新臺幣1千元。
中    華    民    國    99    年    3    月    5    日
                                書記官  施嘉玫

司法院資訊處製作；財團法人民間司法改革基金會備份。
